臺灣高雄地方法院民事裁定
109年度消債更字第71號
聲  請  人  楊大龍  
0000000000000000

代  理  人  吳武軒律師
上列當事人因消費者債務清理事件聲請更生，本院裁定如下：
    主  文
聲請人楊大龍自中華民國一百零九年八月二十五日下午四時起開
始更生程序。
命司法事務官進行本件更生程序。
    理  由
一、聲請意旨略以：伊無力清償債務，曾於民國108年12月25日
    向本院聲請調解債務清償方案，惟調解不成立。又伊未經法
    院裁定開始清算程序或宣告破產，爰聲請更生等語。
二、按債務人不能清償債務或有不能清償之虞者，得依本條例所
    定更生或清算程序，清理其債務。債務人無擔保或無優先權
    之本金及利息債務總額未逾新臺幣（下同）12,000,000元者
    ，於法院裁定開始清算程序或宣告破產前，得向法院聲請更
    生。法院開始更生程序之裁定，應載明其年、月、日、時，
    並即時發生效力。法院裁定開始更生或清算程序後，得命司
    法事務官進行更生或清算程序，必要時得選任律師、會計師
    或其他適當之自然人或法人一人為監督人或管理人。消費者
    債務清理條例（下稱消債條例）第3條、第42條第1項、第45
    條第1項及第16條第1項分別定有明文。
三、經查：
  ㈠聲請人前於108年12月25日向本院聲請調解債務清償方案，經
    本院108年度司消債調字第648號受理，於109年1月20日調解
    不成立，聲請人並於同日以言詞聲請更生等情，業經本院調
    閱上開調解卷宗核閱無訛，並有調解程序筆錄可參（見司消
    債調卷第52至53頁），是以依消費者債務清理條例施行細則
    第44條之3規定，聲請人於前置調解不成立後聲請更生，應
    屬合法。
  ㈡次查，聲請人於106年至108年度申報所得各為829,641元、77
    4,843元、410,625元（均為永盛發企業有限公司薪資所得）
    ，名下無財產，勞工保險自104年10月15日起投保於永盛發
    企業有限公司，投保薪資為36,300元。又聲請人於永盛發企
    業有限公司擔任港口搬運工人，據其自行提出之薪資條所載
    ，108年9月至109年7月（缺漏108年12月）之每月加項小計
    依序為32,970元、31,186元、32,429元、29,733元、24,684
    元、26,285元、33,324元、36,637元、32,054元、29,347元
    ，合計308,649元，平均每月收入為30,865元（計算式：308
    ,649÷10＝30,865，小數點以下四捨五入；下同），未領取社
    會局補助、未婚等情，有債權人清冊（司消債調卷第5頁）
    、財團法人金融聯合徵信中心前置協商專用債權人清冊（司
    消債調卷第8至9頁）、財政部高雄國稅局106年至107年度綜
    合所得稅各類所得資料清單及總歸戶財產查詢清單（司消債
    調卷第10至12頁）、薪資條（司消債調卷第13至15頁、本案
    卷第49至51頁、本案卷第62頁、本案卷第116至119頁）、勞
    工保險被保險人投保資料表（司消債調卷第16至17頁）、信
    用報告（司消債調卷第19頁）、戶籍謄本（司消債調卷第20
    頁）、高雄市政府社會局社會福利資訊料查詢表（本案卷第
    19至21頁）、商業保險投保資料查詢結果表（本案卷第31頁
    ）、108年度扣繳憑單（本案卷第52頁）、存摺（本案卷第5
    3至55頁）、108年度稅務電子閘門財產所得調件明細表（本
    案卷第73頁）、財產及收入狀況說明書（本案卷第92至93頁
    ）在卷可參，而本院依職權就聲請人之薪資資料函詢永盛發
    企業有限公司迄未獲回覆（參本案卷第11頁及第68頁送達證
    書）。審酌上情，認為核算聲請人目前償債能力之基礎以每
    月30,865元為基準。
  ㈢關於聲請人個人日常必要支出部分，按債務人必要生活費用
    ，以最近1年衛生福利部或直轄市政府所公告當地區每人每
    月最低生活費1.2倍定之，消債條例第64條之2第1項定有明
    文。查衛福部社會司所公告109年度高雄市最低生活費為13,
    099元，其1.2倍為15,719元，又該最低生活費用之標準，係
    照當地最近1年平均每人消費支出60％訂定，依其基準之家庭
    收支調查報告調查表格式所示有關經常性支出之調查項目，
    包括利息支出、食品、衣著、房租及水費、電費、醫療保健
    、交通、娛樂、教育等，已涵蓋聲請人所陳報之支出項目；
    因聲請人自陳與父母同住於戶籍地即二哥楊大武名下房屋，
    伊負擔管理費等語（見司消債調卷第53頁、本案卷第22頁）
    ，並提出管理費收據為證（本案卷第41至44頁），雖尚有房
    貸（參本案卷第61頁房屋擔保借款繳息清單），惟聲請人並
    未負擔，故於計算聲請人個人每月必要生活費時，即應自前
    開已包括聲請人居住費用在內，扣除相當於房租支出所佔比
    例約24.36%，避免重複計列費用，則扣除居住費用後，聲請
    人每月必要生活費為11,890元【計算式：15,719－（15,719×
    24.36%）＝11,890】。
  ㈣至扶養費支出部分，聲請人主張扶養父、母親，每月扶養費
    各5,000元。查聲請人父親楊祖培為27年生，106年至108年
    度申報所得均為6,360元（均為中華郵政股份有限公司高雄
    高松郵局利息所得），名下無財產，於90年1月領取勞保老
    年一次給付1,410,850元，98年3月領取新制一次退休金52,9
    90元，98年6月補發提繳時差退休金1,809元，前每月領取國
    民年金3,628元，109年5月起調整為3,772元，而聲請人母親
    王華英為31年生，106年至108年度申報所得均為0元、名下
    有位於小港區之1房1地（即母親之戶籍址），於87年7月領
    取勞保老年一次給付290,989元，前每月領取國民年金3,628
    元，109年5月起調整為3,772元等情，有戶籍謄本、所得資
    料及財產查詢清單、稅務電子閘門財產所得調件明細表、勞
    動部勞工保險局函、郵政存簿儲金簿（小港郵局）附卷可憑
    （司消債調卷第20頁、本案卷第16至18頁、第24至29頁、第
    48頁、第56至59頁、第69至72頁、第74頁、第79至81頁、第
    83至91頁）；聲請人陳稱母親名下房屋供大哥居住，無出租
    等語（見本案卷第77頁），本院考量聲請人已負擔高額債務
    之際，依民法第1118條、第1119條規定，其負扶養義務之程
    度，亦應考量其目前身負債務之窘境，所負擔之扶養義務能
    力，自非比一般；又按受扶養權利者，以不能維持生活而無
    謀生能力者為限，民法第1117條第1項定有明文；同條第2項
    規定，前項無謀生能力之限制，於直系血親尊親屬不適用之
    ，即直系血親尊親屬受扶養者，仍須以不能維持生活者為限
    （最高法院87年度台上字第1696號判決意旨參照）；復查聲
    請人父親於郵局有定存600,000元，有中華郵政股份有限公
    司高雄高松郵局函覆查詢存單資料在卷可稽（本案卷第104
    至113頁），再依消費者債務清理條例第64條之2第1項及第2
    項規定，債務人必要生活費用，以最近一年衛生福利部或直
    轄市政府所公告當地區每人每月最低生活費一點二倍定之；
    受扶養者之必要生活費用，準用第1項規定計算基準數額，
    並依債務人依法應負擔扶養義務之比例認定之，是在聲請人
    未提出其他特殊需求需調查以利其支出審酌之情形下，考量
    聲請人與父母親同住，無房屋費用支出，其等每月必要生活
    費均為11,890元（詳如前述），扣除領取之國民年金3,772
    元後，其等每月所需扶養費各為8,118元，則以父親現有存
    款尚可支付其個人必要生活費6年餘（計算式：600,000÷8,1
    18÷12＝6.2），足認父親尚能以自己之財產維持生活，揆諸
    前開說明，聲請人父親現無受扶養之必要，至聲請人陳稱母
    親名下房屋並無出租之收益，則母親就領取年金不足部分尚
    有受扶養之必要，其所需扶養費8,118元由聲請人與2名兄長
    （參本案卷第78頁家族系統表）共同分擔後，以每人2,706
    元（計算式：8,118÷3＝2,706）為度，聲請人主張逾上開核
    算數額部分，難認可採。
  ㈤綜上所述，以聲請人現每月收入30,865元為其償債能力基準
    ，扣除個人必要生活費11,890元及母親扶養費2,706元後，
    餘16,269元，而聲請人目前負債總額為1,837,496元（參調
    解卷第41頁以下，包含：台北富邦銀行、滙豐(台灣)商業銀
    行、遠東銀行、台新銀行、美國運通公司、合作金庫資產公
    司），以聲請人每月所餘按月攤還結果，如不計利息，需約
    9年（計算式：1,837,496÷16,269÷12≒9.4）始能清償完畢，
    如加計利息負擔，其還款年限顯然更長，應認其已不能清償
    債務。此外，聲請人無擔保或無優先權之債務總額未逾12,0
    00,000元，且無消債條例第6條第3項、第8條或第46條各款
    所定駁回更生聲請之事由存在，則聲請人聲請更生為有理由
    ，應予准許，爰命司法事務官進行本件更生程序。
四、依消債條例第11條第1項、第45條第1項，裁定如主文。
中　　華　　民　　國　　109 　年　　8 　　月　　25　　日
                  民事庭　法　官  　賴寶合
以上正本係照原本作成。
本裁定不得抗告。
中　　華　　民　　國　　109 　年　　8 　　月　　25　　日
                          書記官    胡美儀